【裁判字號】    97,簡抗,4
【裁判日期】    971117
【裁判案由】    清償債務
【裁判全文】
臺灣彰化地方法院民事裁定  97年度簡抗字第4號
抗  告  人  乙○○
                        61號.
相  對  人  永豐信用卡股份有限公司
法定代理人  甲○○
上列抗告人因與相對人永豐信用卡股份有限公司間清償債務事件
，對於中華民國97年9 月18日本院彰化簡易庭97年度彰簡字第40
9 號所為裁定提起抗告，本院裁定如下：
    主  文
原裁定廢棄。
    理  由
一、原裁定略以：本件抗告人提起上訴，未據繳納第二審裁判費
    ，經原審以裁定限令抗告人於收受裁定後5 日內補繳裁判費
    ，該裁定已於民國97年9 月10日送達抗告人，有送達證書附
    卷可稽，詎抗告人逾期仍未補正，爰駁回其上訴等語。
二、抗告意旨略以：因抗告人無力繳納裁判費，故於97年9 月15
    日已具狀對原審97年9 月8 日97年度彰簡字第409 號命抗告
    人補繳裁判費之裁定提起抗告並聲請訴訟救助，然原審竟仍
    於97年9 月18日駁回抗告人之上訴，顯有違誤，為此請求廢
    棄原裁定等語。
三、按聲請訴訟救助，應向受訴法院為之，民事訴訟法第109 條
    第1 項規定甚明。本件抗告人不服原法院判決，提起上訴，
    關於訴訟救助事件，自專屬於本院（即上訴審法院）管轄（
    最高法院85年度台抗字第418 號裁定意旨參照），而因民事
    訴訟法第441 條第1 項規定上訴應向原第一審法院提出，故
    上訴人向原第一審法院提出上訴後聲請訴訟救助，應解為係
    向第二審法院聲請訴訟救助，原第一審法院應即將聲請狀及
    上訴狀併送第二審法院辦理（參臺灣高等法院暨所屬法院96
    年法律座談會民事類提案第20號）。次按事人提起上訴併聲
    請訴訟救助者，在法院對於訴訟救助之聲請應否准許未為裁
    定前，雖法院所定命補繳裁判費之期間業已屆滿，當事人未
    依限補正，法院仍不得認其上訴為不合法，以裁定駁回之（
    最高法院85年台抗字第419 號、95年台抗字第19號裁定意旨
    參照）。又按裁定期間並非不變期間，故當事人依裁定應補
    正之行為，雖已逾法院之裁定期間，但於法院尚未認其所為
    之訴訟行為為不合法予以駁回前，其補正仍屬有效，法院不
    得以其補正逾期為理由，予以駁回（最高法院51年台抗字第
    169 號判例意旨參照）。是可知，當事人提起上訴未繳納裁
    判費，原第一審法院裁定限期命其補繳裁判費後，經該當事
    人向原第一審法院聲請訴訟救助，原第一審法院應即將聲請
    狀及上訴狀併送第二審法院辦理；且於第二審法院對訴訟救
    助之聲請應否准許未為裁定前，縱原第一審法院所定命補繳
    裁判費之期間業已屆滿，當事人又未依限補正，法院仍不得
    認其上訴為不合法，以裁定駁回之；又縱當事人係於原第一
    審法院裁定補正期限屆滿後始聲請訴訟救助，如原第一審法
    院於當事人聲請訴訟救助前仍未駁回其上訴，於當事人聲請
    訴訟救助後，即不得於法院駁回其訴訟救助聲請前，再以其
    上訴不合法逕駁回上訴。
四、查原審97年9 月8 日97年度彰簡字第409 號命抗告人於5 日
    內補繳裁判費之裁定係於97年9 月10日送達抗告人，有送達
    證書附卷可稽，則原審以抗告人逾期未補繳裁判費為由，於
    97年9 月18日裁定駁回抗告人之上訴，固非無據。惟抗告人
    於97年9 月15日已具狀就原審97年9 月8 日97年度彰簡字第
    409 號命抗告人補繳裁判費之裁定提起抗告，並記載：請依
    民事訴訟法第107 條處理；第109 條第2 項解釋事由於本案
    上訴狀之財務狀況（含附件表）已明示之等語，經本院訊之
    抗告人，其陳稱：其會將上訴狀補充文件及抗告狀一起送到
    法院，係因原審裁定命其補繳上訴費用，但其無力負擔，故
    提起抗告，且因其於上訴狀中已說明其財務狀況及無力負擔
    上訴費用，又看到六法全書有第107 條規定無力負擔費用，
    可以請求救助，所以記載該條文請求救助等語（參本院97年
    10月29日訊問筆錄），核其真意係向法院為訴訟救助之聲請
    無疑；而該抗告狀已於同年月17日送達原審法院，有蓋有收
    狀日期章戳之抗告狀附於原審卷可憑，可認其訴訟救助之聲
    請已於該日繫屬於法院，則抗告人主張其於原審駁回上訴前
    已提起抗告並聲請訴訟救助等語，應屬真實。揆諸上揭說明
    ，抗告人雖於原審裁定補正期限屆滿後始聲請訴訟救助，然
    原審於抗告人聲請訴訟救助前既尚未駁回其上訴，自僅能將
    訴訟救助之聲請連同上訴併送本院為裁判，而不得於抗告人
    聲請訴訟救助後，逕以抗告人逾期未補繳上訴費用為由駁回
    抗告人之上訴。是原審於將抗告人之訴訟救助聲請檢送本院
    為裁定前，逕於97年9 月18日以抗告人未依限補繳裁判費為
    由，駁回抗告人之上訴，顯有未洽，抗告意旨指摘原裁定不
    當，求予廢棄，為有理由，自應由本院將原裁定予以廢棄。
五、本件抗告為有理由，爰裁定如主文。
中    華    民    國    97    年    11    月    17    日
                  民事第二庭  審判長法  官  康弼周
                                    法  官  張德寬
                                    法  官  吳永梁
以上正本係照原本作成。
本裁定不得再抗告。
中    華    民    國    97    年    11    月    18    日
                                    書記官  陳美敏


司法院資訊處製作；財團法人民間司法改革基金會備份。
